【裁判字號】    89,台上,1242
【裁判日期】    890309
【裁判案由】    搶奪
【裁判全文】
最高法院刑事判決                              八十九年度台上字第一二四二號
    上   訴   人  台灣高等法院台中分院檢察署檢察官
    上訴人即被告  甲○○
    選 任辯護 人  劉君毅律師
    上訴人即被告  乙○○
    選 任辯護 人  楊振芳律師
右上訴人等因被告等搶奪案件，不服台灣高等法院台中分院中華民國八十七年二月十
九日第二審判決（八十六年度上訴字第一七一六號，起訴案號：台灣台中地方法院檢
察署八十五年度偵字第一九四四九號），提起上訴，本院判決如左：
    主  文
原判決撤銷，發回台灣高等法院台中分院。
    理  由
本件原判決認定：上訴人甲○○於民國（下同）七十九年間曾犯搶奪罪，經台灣台中
地方法院判處有期徒刑五月，緩刑三年確定，嗣經撤銷緩刑，並獲減刑為有期徒刑二
月又十五日，另於八十年間再犯搶奪罪，經台灣高等法院判處有期徒刑三年確定，上
開二罪所處有期徒刑，於八十三年九月十九日假釋期滿執行完畢。上訴人乙○○於民
國八十二年間曾犯施用毒品罪，經台灣台中地方法院判處有期徒刑三年二月確定，於
八十四年十月九日獲假釋。該二上訴人均不知悔改，乙○○尚在假釋中，即又於八十
五年十月十一日上午十一時四十分許，與甲○○共乘一部由甲○○駕駛之黑色重機車
（贓車），並與共乘另一部黑色重機車之二不詳姓名男子，共同意圖為自己不法之所
有，均頭戴黑色鴨舌帽，在台中縣沙鹿鎮○○路一三七之七號黃麗淑所擺檳榔攤前，
由甲○○駕駛上開機車行駛在前，經過范秀珠身旁時，由坐在機車後座之乙○○出手
搶奪范秀珠掛於肩上之皮包，未能得手，上開另二不詳姓名男子共乘之另一部機車旋
即跟隨而上，搶下范秀珠掛於肩上之皮包，內有新台幣（下同）五十二萬元、台中區
中小企銀、郵局、合作金庫等存摺各一本、及國民身分證、印章等物。甲○○、乙○
○二人則在前方等該二不詳姓名男子搶奪得手後，與該二不詳姓名男子一起由中山路
往中棲路方向逃逸，並朋分搶奪所得現金，於同日中午十二時二十分許，甲○○身藏
一萬四千六百五十元，乙○○身藏四萬二千八百元，由甲○○駕駛上開機車附載乙○
○行經台中縣沙鹿鎮○○路加油站時，為警查獲等情，因將第一審關於甲○○搶奪部
分及乙○○部分撤銷，改判甲○○、乙○○二人共同搶奪之罪刑（甲○○累犯），固
非無見。
惟查，原判決事實欄認定：上訴人甲○○、乙○○二人係與另二名不詳姓名男子共四
人，分乘黑色重型機車兩輛，共同行搶范秀珠掛於肩上皮包內財物，竟未依刑法第三
百二十一條第一項第四款「結夥三人以上而犯之者」之態樣，適用同法第三百二十六
條第一項規定論處加重搶奪之罪刑，用法顯有違誤。況按檢察官及甲○○、乙○○均
主張：連、蕭兩人為瘖啞人云云，實情如何攸關當事人得否適用刑法第二十條規定減
輕其刑之法律上利益，原審未注意詳查審酌及此，亦有疏略。檢察官及甲○○、乙○
○等上訴意旨分別執以指摘原判決不當，尚非全無理由，應認有撤銷發回更審之原因
。
據上論結，應依刑事訴訟法第三百九十七條、第四百零一條，判決如主文。
中      華      民      國    八十九    年      三      月      九      日
                              最高法院刑事第二庭
                                  審判長法官  莊  來  成
                                        法官  呂  潮  澤
                                        法官  謝  俊  雄
                                        法官  白  文  漳
                                        法官  蘇  振  堂
      右正本證明與原本無異
                                              書  記  官
中      華      民      國    八十九    年      三      月      十五    日


司法院資訊處製作；財團法人民間司法改革基金會備份。
